　　　　　　　臺灣士林地方法院刑事判決
上　訴　人　臺灣士林地方法院檢察署檢察官
被　　　告　陳向堅
上列上訴人因被告過失傷害案件，不服本院中華民國99年9月30
日99年度審交簡字第212號第一審刑事簡易判決（偵查案號：臺
灣士林地方法院檢察署99年度偵字第6546、7530號），提起上訴
，本院管轄之第二審合議庭判決如下：
    主  文
上訴駁回。
陳向堅緩刑貳年，並應支付被害人俞秋如新臺幣拾萬元，給付方
式如下：於民國一百年二月十五日、民國一百年三月十五日、民
國一百年四月十五日、民國一百年五月十五日、民國一百年六月
十五日各給付新臺幣貳萬元與被害人俞秋如。
    事實及理由
一、本案經本院審理結果，認第一審以被告陳向堅自首無駕駛執
    照犯刑法第284 條第1 項之過失傷害罪，適用道路交通管理
    處罰條例第86條第1 項、刑法第62條前段、第41條第1 項前
    段及刑法施行法第1 條之1 之規定，判處有期徒刑3 月，併
    諭知易科罰金之折算標準，其認事、用法均無違誤，量刑亦
    屬妥適，應予維持，並引用第一審判決書及檢察官起訴書、
    併辦意旨書記載之事實、證據及理由（如附件）。
二、上訴人上訴意旨略稱：本件案發後，係告訴人即被害人俞秋
    如之夫張永霖以行動電話通報119 ，請救護車到場，而119
    再以內部通報系統通知警員余彥瑩到場處理交通事故，是警
    員到場前即已確知有本件犯罪事實存在，縱被告於警察到場
    後陳述自己犯罪經過，亦不構成自首，原審適用刑法第62條
    前段自首之規定對被告予以減刑，顯有違誤；又被告於原審
    審理中假意與告訴人以新臺幣（下同）20萬元達成調解，於
    告訴人向其請求時拒不給付，經告訴人持調解筆錄向法院聲
    請強制執行時，被告已將其在臺灣銀行延平分行存款提領一
    空，使告訴人求償無門，可見被告係以和解之手段求得司法
    寬典，非真心認錯，犯後態度不佳，原審僅量處被告有期徒
    刑3 月，顯屬過輕云云。
三、按刑法第62條之所謂發覺，係指有偵查犯罪職權之公務員已
    知悉犯罪事實與犯罪之人而言，而所謂知悉，固不以確知其
    為犯罪之人為必要，但必其犯罪事實，確實存在，且為該管
    公務員所確知，始屬相當（最高法院75年台上字第1634號判
    例意旨參照）。本件在有偵查犯罪職權之警員接獲車禍通報
    後至現場處理，截至在被告就醫之醫院由被告告知其為車禍
    肇事者前，僅知悉有本件過失傷害之犯罪事實存在，並不知
    道犯罪之人，業經證人即本件車禍發生後第一時間至現場處
    理之警員余彥瑩到庭具結證稱：勤務中心通報我們及派出所
    ，派出所員警到場後發現有人受傷，知道是有人受傷的交通
    事故，不知道肇事者是何人，就通知我們到場……當時不清
    楚是何人報案，勤務中心說是119 轉報的……我到醫院後詢
    問剛才是誰在事故現場發生車禍，被告就跟我說是他等語明
    確（見本院卷第48頁正、反面），並有卷附臺北縣（現為新
    北市）政府警察局淡水分局道路交通事故肇事人自首情形記
    錄表1 件（見99年度偵字第6546號偵查卷第32頁）可按，揆
    諸上開說明，被告應屬對於未發覺之犯罪自首而接受裁判無
    訛，原審認定被告合於刑法第62條前段所定對於未發覺之犯
    罪自首而接受裁判之要件，依法減輕其刑，適用法律並無違
    誤。
四、又按量刑之輕重，係事實審法院得依職權自由裁量之事項，
    茍已斟酌刑法第57條各款所列情狀而未逾越法定刑度，則不
    得遽指為違法；又刑罰之量定屬法院自由裁量之職權行使，
    但仍應審酌刑法第57條所列各款事由及一切情狀，為酌量輕
    重之標準，並非漫無限制，在同一犯罪事實與情節，如別無
    其他加重或減輕之原因，下級法院量定之刑，亦無過重或失
    輕之不當情形，則上級法院對於下級法院之職權行使，原則
    上應予尊重（最高法院72年度台上字第6696號判例、85年度
    台上字第2446號判決意旨參照）。由上可知，法律固賦予
    法官自由裁量權，但此項裁量權之行使，並非得以任意或自
    由為之，仍應受一般法律原則之拘束，必須符合法律授權之
    目的，並受法律秩序之理念、法律感情及慣例所規範，法官
    量刑權雖係受法律拘束之裁量原則，但其內涵仍將因各法官
    之理念、價值觀、法學教育背景之不同而異，是以自由裁量
    之界限仍難有客觀之解答，端賴法官於個案審判時，依個案
    事由加以審酌，若無裁量濫用情事，難謂有不當之處查，查
    被告無照騎駛機車疏未注意車前狀況而肇事，過失程度非輕
    ，又被告之過失行為導致告訴人因而受有肝、脾之損傷未提
    及體腔開放性傷口者；肘、前臂及腕之表淺損傷，磨損或擦
    傷；髖部、大腿、小腿及踝之表淺損傷，磨損或擦傷之傷勢
    ，固有不是，然被告並非故意，其犯罪手段及行為情節並非
    嚴重，再斟酌被告之生活狀況、智識程度及被告於犯後坦承
    之態度，因刑法第284 條第1 項前段之法定刑為6 月以下有
    期徒刑、拘役或5 百元以下罰金，原審量處有期徒刑3 月，
    併諭知易科罰金之折算標準，所量處之刑與被告之犯罪情節
    應屬相當，應可對被告造成相當懲儆之效果，足認該量刑已
    屬妥適，無裁量濫用情事，於法並無違誤。是上訴人執上開
    事由以為上訴意旨指摘原判決量刑過輕，殊屬率斷，本件上
    訴為無理由，應予駁回。
五、爰審酌被告前未曾受有期徒刑以上刑之宣告，有臺灣高等法
    院被告前案紀錄表在卷可稽，又被告因其一時疏忽不慎造成
    告訴人受有傷害，前雖未履行調解內容，惟於本院審理時已
    給付其於調解內容中承諾履行賠償被害人20萬元中之10 萬
    元，剩餘之10萬元亦已取得告訴人同意，分別於100 年2 月
    15日、100 年3 月15日、100 年4 月15日、100 年5 月15
    日、100 年6 月15日各給付2 萬元，亦有卷附被告與告訴人
    於100 年1 月18日所簽訂之和解書可按，堪認被告已具誠意
    履行調解內容以彌補其犯罪對告訴人造成之損害，展現其悔
    意，本院認被告經此刑事偵審程序，當知所警惕，要無再犯
    之虞，所宣告之刑自以暫不執行為適當，爰依刑法第74條第
    1 項第1 款之規定併予宣告緩刑2 年，以勵來茲，用啟自新
    。另依刑法第74條第2 項第3 款規定，命被告應支付告訴人
    10萬元賠償金，並分別於100 年2 月15日、100 年3 月15
    日、100 年4 月15日、100 年5 月15日、100 年6 月15日各
    給付2 萬元與告訴人，促被告依約給付賠償金與告訴人。又
    上開命被告應支付告訴人損害賠償部分，乃緩刑宣告附帶之
    負擔，依刑法第75條之1 第1 項第4 款規定，違反上開之負
    擔情節重大，足認原宣告之緩刑難收其預期效果，而有執行
    刑罰之必要者，得撤銷其宣告，附此敘明。
據上論斷，應依刑事訴訟法第455條之1第1項、第3項、第368條
、第373 條，刑法第74條第1 項第1 款、第2 項第3 款，判決如
主文。
本案經檢察官黃育仁到庭執行職務。
中    華    民    國    100  年    1    月    21    日
                  刑事第四庭審判長法  官  黃雅君
                                  法  官  陳俞婷
                                  法  官  劉瓊雯
以上正本與原本無異。
本件不得上訴。
                                  書記官  蔡昀潔
中    華    民    國    100  年    1    月    21    日
附錄本案論罪科刑法條：
中華民國刑法第284條第1項
（過失傷害罪）
因過失傷害人者，處 6 月以下有期徒刑、拘役或 5 百元以下罰
金，致重傷者，處 1 年以下有期徒刑、拘役或 5 百元以下罰金
。